【裁判字號】    89,重訴,153
【裁判日期】    890320
【裁判案由】    清償借款
【裁判全文】
臺灣高雄地方法院民事判決  八十九年度重訴字第一五三號
    原      告  彰化商業銀行股份有限公司
    法定代理人  乙○○
    訴訟代理人  甲○○
    被      告  戊○○
                丙○○○
    兼右二人
    訴訟代理人  丁○○      住.
    兼左二人
    訴訟代理人  庚○○      住.
                己○○      住.
                辛○○      住.
右當事人間請求給付借款事件，本院判決如左：
    主    文
被告應連帶給付原告新台幣壹仟貳佰伍拾萬元，及自民國八十八年十二月二十九日起
至清償日止，按年息百分之九．○九計算之利息，並自民國八十九年一月三十日起至
清償日止，逾期在六個月以內者，按上開利率百分之十，逾期六個月以上者，按上開
利率百分之二十計算違約金。
訴訟費用由被告連帶負擔。
    事    實
甲、原告方面：
一、聲明：求為判決如主文所示。
二、陳述略稱：被告戊○○以其餘被告為連帶保證人，於民國八十八年十二月二十九
    日向原告借用新台幣（下同）壹仟貳佰伍拾萬元，約定於八十九年十二月二十九
    日清償，按月繳納利息，另約定自八十九年一月二十八日起至八十九年六月二十
    八日止，每月償還本金十萬元，自八十九年七月二十八日起至八十九年十二月二
    十八日止，每月償還本金貳拾萬元，如未按期給付，即喪失期限利益，
    全部債務視為到期，利息按年息百分之九．○九計算，按如逾期清償，在六個月
    以內者，按上開利率百分之十，超過六個月以上者，按上開利率百分之二十計付
    違約金。詎被告八十八年十二月二十九日起即未按期繳納利息，應於八十九年一
    月二十八日攤還之本金亦未攤還，全部債務視為到期，尚欠如主文所示之本利迄
    未清償，屢向被告催討，均置之不理，為此提起本件訴訟。
三、證據：提出借據一份、授信約定書六份為證。
乙、被告方面：
一、聲明：請求判決駁回原告之訴，訴訟費用由原告負擔。
二、陳述略稱：對於借據及授信約定書之真正不爭執，伊向原告借款供公司經營之用
    ，因公司經營不善，現正清算中，俟公司清算告一段落，伊會向原告清償該筆債
    務。
    理    由
一、本件原告主張被告戊○○及丙○○○、丁○○、庚○○、己○○、辛○○分別為
    借款人及連帶保證人，於八十八年十二月二十九日向原告借得一千二百五十萬元
    之款項後，未按期繳納利息及償還約定之攤還款，全部債務視為到期，經核算結
    果，尚有如主文所示之款項未為受償之事實，已據其提出借據一份、授信約定書
    六份為證，核屬相符，又被告到場對於借據及授信約定書之真正並不爭執，則原
    告主張之事實，可堪信為真實。
二、至被告辯稱：伊向原告借款供公司經營之用，因公司經營不善，現正清算中，俟
    公司清算告一段落，伊會向原告清償該筆債務云云，惟查被告等因經濟因素暫時
    無法清償該筆借款，此乃清償能力之問題，並無法解免其所應負之清償義務，併
    此敘明。
三、按借用人應於約定期限內，返還與借用物種類、品質、數量相同之物；遲延之債
    務，以支付金錢為標的者，債權人得請求依法定利率計算之遲延利息，但約定利
    率較高者，仍從其約定利率；當事人得約定債務人不履行債務時，應支付違約金
    ；數人負同一債務，明示對於債權人各負全部給付之責任者，為連帶債務；連帶
    債務之債權人，得對於債務人全體，同時請求全部之給付。連帶債務未全部履行
    前，全體債務人仍負連帶責任；民法第四百七十八條前段、第二百三十三條第一
    項、第二百五十條第一項、第二百七十二條第一項、第二百七十三條分別定有明
    文。本件被告戊○○向原告借款後，並未按期清償，被告丙○○○、丁○○、庚○○、己○○、辛○○為借款之連帶保證人，自應就被告戊○○積欠原告之借款
    債務，負連帶清償責任。從而原告依消費借貸及連帶保證契約請求被告連帶給付
    借款壹仟貳佰伍拾萬元，並自民國八十八年十二月二十九日起至清償日止，按年
    息百分之九．○九計算之利息，並自民國八十九年一月三十日起至清償日止，逾
    期在六個月以內者，按上開利率百分之十，逾期六個月以上者，按上開利率百分
    之二十計算違約金，即屬正當，應予准許。
四、據上結論，本件原告之訴為有理由，依民事訴訟法第八十五條第二項，判決如主
    文。
中      華      民      國    八十九    年      三      月    二十    日
                              臺灣高雄地方法院民事第二庭
~B法      官  陳真真
右為正本係照原本作成。
如對本判決上訴，須於判決送達後廿日內向本院提出上訴狀。
中      華      民      國    八十九    年      三      月    二十     日
~B法院書記官  陳淑女


司法院資訊處製作；財團法人民間司法改革基金會備份。
